【裁判字號】    97,訴,2498
【裁判日期】    971231
【裁判案由】    損害賠償
【裁判全文】
臺灣臺中地方法院民事判決              97年度訴字第2498號
原  告  甲○○
        丙○○
被  告  乙○○
        丁○○
        戊○○
上列當事人間請求損害賠償事件，原告提起刑事附帶民事訴訟，
經本院刑事庭（97年度附民字第251號）移送前來，本院於民國
97年12月25日言詞辯論終結，判決如下：
    主      文
被告應連帶給付原告甲○○新臺幣參萬伍仟元，及被告乙○○自
民國九十七年五月六日起、被告丁○○、戊○○各自民國九十七
年五月十七日起，均至清償日止，按年息百分之五計算之利息。
原告甲○○其餘之訴駁回。
被告應連帶給付原告丙○○新臺幣陸拾萬元，及被告乙○○自民
國九十七年五月六日起、被告丁○○、戊○○各自民國九十七年
五月十七日起，均至清償日止，按年息百分之五計算之利息。
本判決第一項原告甲○○勝訴部分得為假執行。
    事實及理由
壹、程序方面：
    按訴狀送達後，原告不得將原訴變更或追加。但擴張或減縮
    應受判決事項之聲明者，不在此限。民事訴訟法第255條第1
    項第3款定有明文。本件原告起訴原聲明請求被告應連帶給
    付原告新台幣（下同）106萬元，及分別自民國96年1月5日
    、96年4月20日起至清償日止，均按年息5%計算之利息；嗣
    於本院97年11月20日言詞辯論時減縮聲明為請求被告應連帶
    給付原告甲○○20萬元、原告丙○○60萬元，及均自起訴狀
    繕本送達之翌日起至清償日止，按年息5%計算之利息，核屬
    減縮應受判決事項之聲明，核諸首揭規定，自無不合，應予
    准許。
貳、兩造之主張：
一、原告起訴主張：被告3人於民國95年9月間偽造本票詐騙原告
    甲○○投資新台幣（下同）5萬元，另詐騙原告甲○○之妻
    包劉春梅投資20萬元；又於同年12月間偽造本票詐騙原告丙○○投資60萬元。被告3人所為，業經本院刑事庭以96年度
    訴字第2335號刑事判決認定被告3人犯有偽造有價證券及詐
    欺取財等罪，是被告3人自應依法對原告2人連帶負侵權行為
    損害賠償責任等語。並聲明：(一)被告應連帶給付原告甲○○
    20萬元，及自起訴狀繕本送達之翌日起至清償日止，按年息
    5%計算之利息。(二)被告應連帶給付原告丙○○60萬元，及自
    起訴狀繕本送達之翌日起至清償日止，按年息5%計算之利息
    。
二、被告乙○○以：伊固有向原告甲○○收取5萬元、向原告丙○○收取60萬元，惟上開款項乃係房地產投資款，伊自己亦
    有投資。因介紹他人投資可抽佣金，而伊之上線為蘇明龍，
    被告丁○○、戊○○則是其下線，伊將錢交給上線蘇明龍，
    蘇明龍則再將本票交付伊，事後伊亦有交付原告甲○○本息
    45,000元，伊並未欺騙原告2人等語，資為抗辯。另被告丁○○、戊○○則以：伊等因相信被告乙○○所言房地產投資
    之事，找原告2人投資時亦已告知其等投資有其風險，需自
    己承擔。原告丙○○借錢給被告乙○○，被告戊○○僅係幫
    忙將60萬元交付予被告乙○○而已，被告丁○○、戊○○2
    人並未犯罪，且業已對本院刑事庭96年度訴字第2335號之刑
    事判決提起上訴等語，資為抗辯。被告3人均答辯聲明：原
    告之訴駁回。
參、得心證之理由：
一、本件原告主張：被告3人分別向原告甲○○、丙○○表示因
    與民意代表「蘇明龍」合作炒作土地，保證會獲利，惟需錢
    周轉，而於95年9月5日原告甲○○借款5萬元、於95年12月5
    日向原告丙○○借款60萬元等情，已為被告所不爭執，可信
    為真實。至原告主張被告3人所為涉有詐欺及偽造本票等犯
    行，則為被告3人所否認。經查：本件被告3人向原告2人表
    示與民意代表「蘇明龍」合作炒作土地，保證會獲利云云，
    惟迄無法說明究有無「蘇明龍」其人，及所欲炒作土地究坐
    落何處，暨所收取資金之流向為何等節，則難認被告3人無
    詐騙原告2人之意圖。且被告乙○○亦自承其簽發予原告之
    本票，其於發票人欄所簽之姓名非其本名，而係其偏名「吳
    龍德」，另其所填載之身分證字號亦有誤等語，衡情倘被告
    並無詐騙原告之意，即無簽發非本名、及記載錯誤身分證字
    號之必要，是被告3人辯稱：其等並未犯罪云云，顯係事後
    卸責之詞。又被告3人上開侵權行為事實，已經本院以96 年
    度訴字第2335號刑事判決認定被告3人均犯有詐欺取財及偽
    造有價證券等罪，而判處罪刑在案（已據被告提起上訴，尚
    未確定），業據本院依職權調閱該刑事案件卷宗查明屬實，
    並有該刑事判決附卷可參，堪信為真實。又本件被告共同以
    上開行為侵害原告之財產權，並致原告受有財產上之損害，
    且二者間有相當因果關係，應無疑義。
二、按因故意或過失，不法侵害他人之權利者，負損害賠償責任
    。故意以背於善良風俗之方法，加損害於他人者亦同；數人
    共同不法侵害他人之權利者，連帶負損害賠償責任，民法第
    184條第1項、第185條第1項前段分別定有明文。本件原告2
    人既因被告3人之上開侵權行為而受有損害，依首揭規定，
    原告2人自得請求被告3人各就其等所受之損害負連帶賠償責
    任。而本件被告係分別向原告甲○○詐取5萬元、另向原告
    丙○○詐取60萬元之事實，前已認定；惟被告乙○○復辯稱
    ：事後伊有交付原告甲○○本息45,000元等語，原告甲○○
    就此則陳稱：其只有拿到15,000元的利息，是分三次拿的，
    每次拿到5,000元等語，是本件固可認原告甲○○於事後有
    拿到15,000元的利息乙情，然被告迄無法舉證證明其於事後
    有交付原告甲○○超過15,000元的本息，是被告此部分抗辯
    即難遽予採信。準此，原告甲○○所受損害之金額應將其事
    後所收取15,000元利息扣除，應認其目前所受損害為35,000
    元。又原告甲○○復主張其妻包劉春梅亦遭被告詐騙投資20
    萬元，其亦要於本件訴訟一併請求返還等語，然原告甲○○
    既自承該20萬元係其妻包劉春梅自行向被告投資，縱有受騙
    ，亦應由其妻包劉春梅自行向被告訴請返還，則原告甲○○
    主張要於本件訴訟一併請求返還其妻包劉春梅所受之損害云
    云，即屬無據。
三、綜上所述，原告依民法第184條第1項及第185條第1項前段之
    規定，請求被告連帶賠償損害，請求：(一)被告連帶給付原告
    甲○○35,000元，及自起訴狀繕本送達之翌日起（即被告乙○○部分自97年5月6日起算、被告丁○○、戊○○部分自97
    年5月17日起算），均至清償日止，按年息5%計算之利息；
    (二)被告連帶給付原告丙○○60萬元，及自起訴狀繕本送達之
    翌日起（即被告乙○○部分自97年5月6日起算、被告丁○○
    、戊○○部分自97年5月17日起算），均至清償日止，按年
    息5%計算之利息，為有理由，應予准許；原告甲○○逾此範
    圍之請求，為無理由，應予駁回。經核原告甲○○勝訴部分
    ，係為所命給付金額未逾50萬元之判決，爰依民事訴訟法第
    389條第1項第5款依職權宣告假執行。
四、本件事證已臻明確，兩造其餘攻擊防禦方法，經核均與判決
    結果無影響，爰不分別斟酌論述，附此敘明。
五、本件為刑事附帶民事訴訟案件，由刑事庭移送本院，依刑事
    訟訴法第504條第2款規定，免納裁判費，是本院不於主文中
    就訴訟費用之負擔併予裁判，附此敘明。
六、據上論結，本件原告丙○○之訴為有理由，原告甲○○之訴
    則為一部有理由，一部無理由，依民事訴訟法389條第1項第
    5 款，判決如主文。
中    華    民    國    97    年    12    月    31    日
                  民事第二庭    法  官  許秀芬
以上正本係照原本作成
如對本判決上訴，須於判決送達後20日內向本院提出上訴狀
中    華    民    國    97    年    12    月    31    日
                                書記官


司法院資訊處製作；財團法人民間司法改革基金會備份。
